臺灣板橋地方法院刑事裁定           100年度交聲字第3091號
原處分機關  交通部公路總局臺北區監理所
異  議  人
即受處分人  許香珠
上列異議人即受處分人因違反道路交通管理處罰條例事件，對於
交通部公路總局臺北區監理所於民國100 年9 月7 日以北監自裁
字第裁40-ZFQ030863號、第裁40-ZFP069957號所為之裁決處分（
原舉發案號：內政部警政署國道公路警察局100 年7 月27日公警
局交字第ZFQ030863 號、第ZFP069957 號），均聲明異議，本院
裁定如下：
    主  文
原處分均撤銷。
    理  由
一、原處分意旨略以：異議人即受處分人許香珠所有之車牌號碼
    5966-RF 號自用小客車，於民國100 年5 月6 日晚間7 時13
    分許及同日時30分許，先後行經國道3 號高速公路龍潭收費
    站北向第9 車道及樹林收費站北向第11車道等處，因均有「
    汽車行駛於應繳費之公路不依規定繳費」之違規行為，經通
    知補繳，迄至100 年6 月27日補繳期限屆滿仍未繳納，乃經
    警逕行製單舉發，嗣經原處分機關交通部公路總局臺北區監
    理所於100 年9 月7 日，分別以北監自裁字第裁40-ZFQ0308
    63號、第裁40-ZFP069957號違反道路交通管理事件裁決書（
    下稱裁決書），依道路交通管理處罰條例第27條第1 項規定
    ，各裁處罰鍰新臺幣（下同）3,000 元云云。
二、聲明異議意旨略以：伊所有之車牌號碼5966-RF 號自用小客
    車係借予他人使用而於100 年5 月6 日行駛高速公路上遭警
    舉發違規，伊亦於100 年7 月29日寄出陳述書向交通部公路
    總局臺北區監理所申訴，且伊於收到補繳通行費之通知時，
    因回南部照顧長輩之故，迄於100 年6 月28日返回臺北欲至
    郵局繳費時，已逾期始致無法繳納，伊絕非刻意逃避應繳費
    用，而目前國內景氣不好，公司又要放無薪假，懇請法院諒
    察，從輕裁決。為此，提起本件異議，爰請求撤銷原裁決處
    分等語。
三、按汽車行駛於應繳費之公路、橋樑、隧道或輪渡，不依規定
    繳費者，處汽車所有人或駕駛人3,000 元以上6,000 元以下
    罰鍰，並追繳欠費，道路交通管理處罰條例第27條第1 項定
    有明文。查異議人所有之車牌號碼5966-RF 號自用小客車，
    於100 年5 月6 日晚間7 時13分許及同日時30分許，先後行
    經國道3 號高速公路龍潭收費站北向第9 車道及樹林收費站
    北向第11車道等處，因均有「汽車行駛於應繳費之公路不依
    規定繳費」之違規行為，經通知補繳欠費，仍逾期未繳，即
    由內政部警政署國道公路警察局第六警察隊龍潭分隊及樹林
    分隊警員於100 年7 月27日分別填製公警局交字第ZFQ03086
    3 號、第ZFP069957 號舉發違反道路交通管理事件通知單（
    下稱舉發通知單）予以舉發，復經原處分機關於100 年9 月
    7 日以北監自裁字第裁40-ZFQ030863號、第裁40-ZFP069957
    號裁決書，依道路交通管理處罰條例第27條第1 項規定，各
    對異議人裁處罰鍰3,000 元等情，有採證照片2 張、補繳通
    行費及作業費通知單、送達證書、上開舉發通知單及裁決書
    各2 件、交通部臺灣區○道○○○路龍潭收費站100 年8 月
    18日高龍稽字第1000001324號函1 份等影本附卷可稽，固堪
    認定。
四、然按道路交通管理處罰條例之處罰，受舉發違反道路交通管
    理事件之被通知人，認為受舉發之違規行為應歸責他人者，
    應於通知單記載之應到案日期前，檢附相關證據及足資辨識
    、通知應歸責人之證明文件，向處罰機關告知應歸責人，處
    罰機關應即另行通知應歸責人到案依法處理；逾期未依規定
    辦理者，仍依該條例各該違反條款規定處罰，該條例第85條
    第1 項亦有明定。徵諸其立法意旨，在於避免汽車所有人未
    能按時配合提供實際汽車駕駛人之資料俾供處罰機關進行處
    罰時，處罰機關於程序上無從處理該案件而生行政窒礙難行
    之流弊，故規定於此情況下得直接以汽車所有人為處罰對象
    。此時，若汽車所有人甘服該處罰，案件因此確定；惟若汽
    車所有人不服該處罰，並進而表明實際汽車駕駛人為何人，
    則處罰機關仍應查明「汽車駕駛人」究為何人並依法通知其
    到案辦理。查本件異議人於上開舉發通知單記載應到案日期
    即100 年8 月26日以前，業於100 年7 月29日向原處分機關
    提出申訴，並在其提出之交通違規案件陳述書內載明本件違
    規當時之實際汽車駕駛人為「張百豪」及其身分證號碼暨行
    動電話以供原處分機關調查，此有該陳述書影本1 件附卷足
    憑，則依照前揭法條規定及說明，原處分機關即應另行通知
    應歸責人到案依法處理，卻未予詳查，仍以異議人為裁罰對
    象，逕予裁罰，即有未洽。
五、據上所論，本件原裁決處分既有如上可議之處，自應由本院
    裁定將原裁決處分撤銷；又為尊重原處分機關於本件原裁決
    處分撤銷後，就查得之實際駕駛人暨其違規行為態樣所具有
    之唯獨行政裁量權限，自由原處分機關查明後依法另為適當
    處理。
據上論斷，應依道路交通事件處理辦法第19條前段，裁定如主文
。
中    華    民    國   100    年    10    月    6     日
                  刑事第二十一庭法  官  王瑜玲
以上正本證明與原本無異
如不服本裁定應於送達後5日內向本院提出抗告狀
                                書記官  林君縈
中    華    民    國   100    年    10    月    6     日